【裁判字號】    95,裁,1346
【裁判日期】    950622
【裁判案由】    違章建築
【裁判全文】
最  高  行  政  法  院  裁  定
                                     95年度裁字第01346號
抗  告  人  甲  ○
上列抗告人因與相對人臺北市政府間違章建築事件，對於中華民
國94年9月20日臺北高等行政法院93年度訴字第1264號裁定提起
抗告，本院裁定如下︰
    主  文
抗告駁回。
抗告訴訟費用由抗告人負擔。
    理  由
一、按抗告法院認抗告為不合法或無理由者，應為駁回抗告之裁
    定。
二、本件抗告人係臺北市士林區○○○道○段250巷20號旁山坡地
    （以下簡稱系爭土地）之鄰地所有人，於民國88年11月16日
    向相對人提出檢舉，指稱系爭土地上違章車庫乙棟、擋土牆
    二道及化糞池一座應予拆除，相對人以89年12月5日府工建
    字第0000000000號函通知抗告人謂 (1)車庫為違建，但完成
    日期無法判定。(2)擋土牆以現狀列管。(3)化糞池部分限期
    命興建合法化糞池。嗣均迄未拆除，抗告人認相對人逾期未
    作為，乃於92年10月8日向內政部提起訴願，因內政部訴願
    後逾三個月未為決定，抗告人乃依行政訴訟法第4條第1項規
    定，逕向原審提本件撤銷訴訟，請求判命撤銷相對人上開89
    年12月5日府工建字0000000000號行政處分有關擋土牆部分
    及訴願決定（抗告人起訴後，內政部於93年05月10日以台內
    訴字第0930003789號決定駁回訴願）。經原審裁定以抗告人
    僅屬有「反射利益」而已，非行政訴訟法第4條所謂有「權
    利或法律上利益」受損害，故其起訴不備訴訟要件，駁回其
    訴。
三、抗告意旨略以：人民是國家真正之主人，有權命主管機關依
    法行使公權力，政府機關應依法執行公權力，不可我行我素
    ，違建該拆，不可只要是民進黨籍或支持執政黨者所蓋就拆
    ，國民黨執政之臺北市政府不可濫權，而無法可管，原審裁
    定違背法令，應予撤銷云云。
四、按提起行政訴訟法第4條第1項之撤銷訴訟，須人民因中央或
    地方機關之違法行政處分，認為損害其權利或法律上之利益
    ，經依訴願法提起訴願而不服其決定者，始得向高等行政法
    院提起。又人民向主管機關檢舉違章建築，係告發之性質，
    僅使主管機關得以發動勘查並決定拆除與否之權限，非謂檢
    舉人有申請主管機關作成拆除決定之權利，亦難謂檢舉人有
    請求行政機關作為之法律上依據，此觀違章建築處理辦法第
    4條第2項、第5條及第9條規定自明。故本件相對人89年12月
    5日府工建字第0000000000號函對抗告人言，並未直接發生
    任何新的法律效果，依司法院釋字第423號解釋意旨，尚難
    認係行政處分，且抗告人僅屬有「反射利益」而已，非所謂
    「權利或法律上利益」受有損害。抗告人不得對之提起撤銷
    之訴，原審法院依行政訴訟法第107條第1項第10款起訴不備
    其他要件之規定駁回其訴，並無不合。抗告意旨，任意指摘
    原審裁定有違背法令情事，求予廢棄，難認有理由，應予駁
    回。
五、依行政訴訟法第104條、民事訴訟法第95條、第78條，裁定
    如主文。
中    華    民    國    95    年    6     月    22    日
                  第三庭審判長法  官  趙  永  康
                              法  官  鄭  淑  貞
                              法  官  侯  東  昇
                              法  官  黃  淑  玲
                              法  官  林  文  舟
以  上  正  本  證  明  與  原  本  無  異
中    華    民    國    95    年    6     月    23    日
                              書記官  莊  俊  亨


司法院資訊處製作；財團法人民間司法改革基金會備份。
